臺灣新北地方法院刑事判決
111年度訴字第539號
公  訴  人  臺灣新北地方檢察署檢察官
被      告  陳威皇


選任辯護人  涂文勳律師（法律扶助）
上列被告因違反毒品危害防制條例案件，經檢察官提起公訴（11
0年度偵字第46808號），本院判決如下：
    主  文
陳威皇犯販賣第二級毒品罪，處有期徒刑貳年拾月，扣案之IPHO
NE11手機壹支（IMEI碼：○○○○○○○○○○○○○○○/○○○○○○○○○○○○○○○號
、SIM卡：○○○○○○○○○○號）沒收；未扣案之犯罪所得現金新臺幣
貳仟元沒收，於全部或一部不能沒收或不宜執行沒收時，追徵其
價額。
    事  實
一、陳威皇明知甲基安非他命屬毒品危害防制條例第2條第2項第
    2款所明定之第二級毒品，不得販賣或持有，竟意圖營利而
    基於販賣第二級毒品甲基安非他命之犯意，於民國110年8月
    30日5時39分（起訴書誤載為17時39分）許，以通訊軟體LIN
    E與陳鼎沅聯繫毒品交易，雙方復於同日7時11分許，相約在
    陳鼎沅當時位於新北市○○區○○路000號1樓住處，約定以新臺
    幣(下同)5,800元之代價交易第二級毒品甲基安非他命2公克
    ，復由陳鼎沅交付部分購毒價金2,000元予陳威皇，陳威皇
    則先行交付2公克之甲基安非他命予陳鼎沅，而完成毒品交
    易。
二、案經新北市政府警察局蘆洲分局報告臺灣新北地方檢察署檢
    察官偵查起訴。
    理  由
壹、程序方面
　　按被告以外之人於審判外之言詞或書面陳述，除法律有規定
    者外，不得作為證據，刑事訴訟法第159條第1項固定有明文
    。惟被告以外之人於審判外之陳述，雖不符前4條之規定，
    而經當事人於審判程序同意作為證據，法院審酌該言詞陳述
    或書面陳述作成時之情況，認為適當者，亦得為證據；當事
    人、代理人或辯護人於法院調查證據時，知有第159條第1項
    不得為證據之情形，而未於言詞辯論終結前聲明異議者，視
    為有前項之同意，同法第159條之5亦有規定。本案下述所引
    被告陳威皇以外之人於審判外之陳述，經本院提示各該審判
    外陳述之內容並告以要旨，檢察官、被告及辯護人於本院言
    詞辯論終結前均未爭執證據能力，復經本院審酌該等供述證
    據作成之客觀情狀，並無證明力明顯過低或係違法取得之情
    形，且為證明本案犯罪事實所必要，認為以之作為證據應屬
    適當，均應有證據能力。另本院後述所引用之其餘非供述證
    據，經本院依法當庭提示令被告辨認或告以要旨並依法調查
    外，復無證據足證係公務員違背法定程序所取得，又為證明
    本案犯罪事實所必要，亦均得作為本案證據。
貳、實體方面
一、認定犯罪事實所憑之證據及理由
　㈠上開事實，業據被告於警詢、偵查中、本院準備程序及審理
    時均坦承不諱（見偵字卷第8至10頁、他字卷第75至76頁、
    本院訴字卷第88、134、137頁），核與證人陳鼎沅於警詢及
    偵查中之證述相符（見他字卷第8至11、69至71頁），並有
    自願受搜索同意書（見他字卷第30頁）、新北市政府警察局
    蘆洲分局搜索扣押筆錄暨扣押物品目錄表（見他字卷第33至
    37頁）、證人陳鼎沅遭查獲現場暨扣押物照片共24張（見他
    字卷第62至67頁反面）、台灣尖端先進生技醫藥股份有限公
    司110年9月28日毒品原物鑑定實驗室毒品證物鑑定分析報告
    （見偵字卷第22頁）、指認犯罪嫌疑人紀錄表（見他字卷第
    12至14頁）、通聯紀錄查詢單（見偵字卷第20至21頁反面）
    各1份、證人陳鼎沅手機中暱稱「鼻屎」之聯絡人資料及LIN
    E首頁截圖各1張（見偵字卷第26頁）、證人陳鼎沅與暱稱「
    鼻屎」之LINE對話紀錄截圖及譯文各1份（見偵字卷第28至3
    1頁）、被告刑案照片與暱稱「鼻屎」之自拍比對照片各1張
    （見偵字卷第27頁）及監視器錄影畫面截圖共4張（見偵字
    卷第32至33頁）在卷可稽，足供擔保被告上開任意性自白確
    與事實相符，堪以採信。再者，證人陳鼎沅於警詢中指稱：
    被告於110年08月30日7時許到我家以面交方式，交易甲基安
    非他命2公克，交易金額為5,800元等語（見他字卷第10頁反
    面）；於偵查中復證稱：我後來是拿5,800元給被告，因為
    被告沒有錢回給上游，所以我先給他現金，我們是一手交錢
    一手交付甲基安非他命等語（見他字卷第70頁），而被告於
    警詢中則供稱：我拿毒品給陳鼎沅時，陳鼎沅只拿2,000元
    給我，但陳鼎沅是拿不夠錢給我等語（見偵字卷第8頁反面
    ）；於本院準備程序時復供承：陳鼎沅拿2,000至3,000元現
    金給我等語（見本院訴字卷第88頁），是被告及證人陳鼎沅
    均一致陳稱證人陳鼎沅有交付毒品價金予被告一情，又因卷
    內尚乏事證足以證明被告因本案毒品交易有收取被告所自承
    超出2,000元之毒品價金，依罪證有疑利於被告原則，應認
    證人陳鼎沅係交付2,000元之毒品價金予被告等情，併予敘
    明。
　㈡按販賣毒品係違法行為，非可公然為之，亦無公定之價格，
    且不論任何包裝，均可任意分裝增減分量，而每次販賣之價
    量，亦可能因雙方間之關係深淺、資力、需求量及對行情之
    認知、來源是否充裕，查緝是否嚴緊，購買者被查獲時有無
    可能供出購買對象之可能性風險評估等，而異其標準，並機
    動調整，非可一概而論，販賣之利得除經坦承犯行或價量俱
    臻明確外，委難察得實情，販毒之人從價差或量差中牟利方
    式雖異，其意圖營利之非法販賣行為則一，是除非別有事證
    ，足認係按同一價量委買、轉售或無償贈與，確未牟利外，
    尚難執此遽認非法販賣之證據有所未足，致使知過坦承者難
    辭重典，飾辭否認者反得僥倖而失情理之平。查被告就本案
    販賣第二毒品之毒品交易過程，均已自白坦承不諱，而被告
    甘冒被查緝法辦之風險，將取得不易之毒品不辭辛勞地攜往
    指定地點以為交付，若謂被告售出毒品無利可圖，實違常情
    ，亦無從想像被告有何平白支出該等勞費而賠本出售之必要
    ，況被告於偵查中供承：陳鼎沅多給我的錢，是跑腿費，用
    於抵我之前欠陳鼎沅的債務等語（見他字卷第76頁），足徵
    被告就本案販賣第二級毒品之交易係為賺取價差獲利而從事
    販毒行為，其主觀上具有營利意圖，甚為明灼。
　㈢至被告於本院準備程序及審理時雖一度辯稱：本案是陳鼎沅
    聯絡上游後，再叫我去幫他拿毒品，我跟上游拿陳鼎沅要的
    量，錢是他給我，我再全部轉給上游，因為我有欠陳鼎沅錢
    ，他才請我去幫他跑腿，他才讓我延期還錢，我不承認販賣
    給陳鼎沅云云（見本院訴字卷第88、134頁）。然查：
　⒈依被告與證人陳鼎沅有關本案毒品交易過程之對話內容：
　　被告：「東西我拿好了」
　　陳鼎沅：「我回和平了 你要拿過來還是我再上去拿 你拿多
　　        少回來」
　  被告：「本來拿五回來 東西不錯 讓人家看到後他們又試現
　　      在剩兩個了」
　　陳鼎沅：「留兩個給我吧！是多少？」
　　被告：「這個他給我比較貴一點」
　　陳鼎沅：「多少？」
　　被告：「你試過在看要拿多少給我好了，因為我錢還沒回上
　　      去」
　　陳鼎沅：「你要回多少？」
　　被告：「還要回9000上去」
　　陳鼎沅：「你那是剩兩個還是自己有留 可以給人家我這邊
　　        的」
　　被告：「就剩兩個了」
　　陳鼎沅：「你的那好的留著吃 兩個要9000 太高了」
　　被告：「沒有啦 我還要回9000上去 我身上有3500」
　　陳鼎沅：「五個是給你多少」
　　被告：「他一個就給我2500了」
　　陳鼎沅：「那我給你2800的話呢？ 還是要3000 看你ㄅ」
　　被告：「看你」
　　陳鼎沅：「看我那我就用抵的ㄚ 哈哈」
　　被告：「因為賺你這樣好像我很不夠意思」
　　陳鼎沅：「先拿來試看看ㄅ」
　　被告：「抵啥」
　　陳鼎沅：「那個留著吃ㄅ」
　　被告：「東西抵東西還是」等語，此有前揭被告與證人陳鼎
    沅之LINE對話紀錄可憑（見偵字卷第28至31頁）。
  ⒉被告於偵查中亦坦承前揭對話紀錄內容係指：我拿好甲基安
    非他命，陳鼎沅問我是我要送過去他家，還是他要過來我家
    ，我又說我本來要拿5公克甲基安非他命回來，我幫陳鼎沅
    跑腿去五股區找上游拿甲基安非他命，而現場還有其他人也
    要拿甲基安非他命，所以我只拿到2包，陳鼎沅要我留2包甲
    基安非他命給他，並且問我甲基安非他命的價錢多少，因為
    我有欠甲基安非他命上游9,000元，該9,000元包含我這次拿
    的2包甲基安非他命及我之前欠上游的錢；陳鼎沅誤會2包甲
    基安非他命要9,000元，他覺得很貴，所以我才解釋我欠上
    游9,000元，但我身上還有現金3,500元，可以還給上游，後
    來陳鼎沅問我上游算我5包甲基安非他命多少錢，我說算我1
    包甲基安非他命2,500元，看陳鼎沅自己要給我多少錢，他
    問我「那我給你2800的話呢？還是要3000」意思是他問我1
    包甲基安非他命他給我2,800或3,000元，看我覺得怎麼樣，
    我說看他，但因為我有欠陳鼎沅錢，他才說用抵的；陳鼎沅
    多給我的錢，是跑腿費，用於抵我之前欠陳鼎沅的債務等語
    （見偵字卷第75至76頁）。
  ⒊被告陳鼎沅於偵查中亦證稱：被告說東西拿好了，意思就是
    他拿好甲基安非他命了，我再問他是要將甲基安非他命拿過
    來，還是我過去被告那邊拿，被告說本來要拿5包甲基安非
    他命回來，毒品品質不錯，我叫他留2包甲基安非他命給我
    ，我問他甲基安非他命價錢多少，他說他要回毒品價金9,00
    0元給上游，我以為2包甲基安非他命9,000元，我覺得很貴
    ，被告解釋說是還缺現金5,500元要回給上游，我問被告拿5
    包甲基安非他命多少錢，被告說1包甲基安非他命上游賣他2
    ,500元，我就問被告1包甲基安非他命給他2,800元或3,000
    元，看被告覺得怎麼樣，被告說看我，因為被告之前有跟我
    借7,000、8,000元，所以我想說直接用債務抵掉等語（見偵
    字卷第70頁）。
  ⒋是被告與證人陳鼎沅之上開供述及證述互核一致，復與上開L
    INE對話紀錄相符，堪認證人陳鼎沅與被告約定欲購買之甲
    基安非他命數量並詢問被告甲基安非他命之成本，經證人陳
    鼎沅告以每克售價是否以2,800元或3,000元計算，被告即答
    稱由證人陳鼎沅決定應以多少價格計算甲基安非他命之價金
    等情，倘若被告單純幫忙證人陳鼎沅而前往指定之上游拿取
    毒品，被告應僅有向上游拿取證人陳鼎沅指定之毒品數量並
    與證人陳鼎沅相約毒品交付地點而已，毒品之數量及價金應
    係由證人陳鼎沅與上游自行議定，但依上開對話紀錄結合被
    告與證人陳鼎沅之上開供述及證述以觀，被告係先行向上游
    取得毒品後，再另與證人陳鼎沅議定證人陳鼎沅欲購買甲基
    安非他命之數量，並與證人陳鼎沅討論其等間交易甲基安非
    他命每公克之價額應為若干，顯見被告係自行立於賣家之地
    位與證人陳鼎沅進行商議，被告猶辯稱其並無販賣第二級毒
    品之犯意而僅係替證人陳鼎沅跑腿云云，不足為採，且其取
    得甲基安非他命2公克之成本為5,000元，卻以5,800元金額
    出售予證人陳鼎沅，其主觀上有營利意圖，至為灼然。
  ㈣本案事證明確，被告上開所為販賣第二級毒品犯行堪以認定
    ，應予依法論科。
二、論罪
  ㈠按甲基安非他命屬毒品危害防制條例第2條第2項第2款所規定
    之第二級毒品，依法不得販賣或持有。核被告所為，係犯毒
    品危害防制條例第4條第2項之販賣第二級毒品罪。其販賣前
    持有第二級毒品之低度行為，應為販賣之高度行為所吸收，
    而不另論罪。
  ㈡按犯第4條至第8條之罪於偵查及歷次審判中均自白者，減輕
    其刑，毒品危害防制條例第17條第2項定有明文。再按毒品
    危害防制條例第17條第2項所謂自白，係指犯罪嫌疑人或被
    告，對於其過往之所作所為，而符合於構成犯罪要件之基本
    的社會事實之陳述，重點在於事實之供認，而非法律之評價
    ，蓋因後者屬執法人員之職責，不應歸由行為人負擔。是行
    為人對於犯罪之基本社會事實，無論為主動說出或被動回答
    ，亦不管係全部吐實或主要部分供明而保留不影響犯罪成立
    之部分真相，既然已經有助於重要關鍵事實之釐清，仍不失
    為自白（最高法院107年台非字第41號判決可資參照）；被
    告就該當於構成要件之具體事實坦承不諱，應認已「自白」
    犯罪，要不因被告主觀上對其所為是否成立犯罪、觸犯何罪
    等各節有無認識而受影響；又所謂自白乃對自己之犯罪事實
    全部或主要部分為肯定供述之意。至行為人之行為應如何適
    用法律，既屬法院就所認定之事實，本於職權而為法律上之
    評價，故被告是否曾為自白，不以自承所犯之罪名為必要（
    最高法院101年度台上字第709號、第404號判決意旨亦可參
    考）。經查，被告就所涉本件販賣第二級毒品罪，業於審判
    中自白犯罪，此經本院認定如前述。而被告於偵查中就其與
    證人陳鼎沅約定毒品價金、交付毒品予證人陳鼎沅以及從中
    賺得跑腿費用等情節，均坦白不諱（見偵字卷第76頁），堪
    認被告就本案販賣第二級毒品之犯罪事實主要部分為肯定供
    述，不能因被告於檢察官訊問是否認罪時，表達否認販賣第
    二級毒品罪，遽認被告未於偵查中自白犯罪，是依上開說明
    ，應為有利於被告之解釋，寬認被告就本案販賣第二級毒品
    犯行於偵查中亦有自白犯罪，爰依毒品危害防制條例第17條
    第2項之規定，予以減輕其刑。
  ㈢按犯罪之情狀顯可憫恕，認科以最低度刑仍嫌過重者，得酌
    量減輕其刑，刑法第59條定有明文。考其立法理由認，科刑
    時，原即應依同法第57條規定審酌一切情狀，尤應注意該條
    各款所列事項，以為量刑標準。是刑法第59條所謂「犯罪之
    情狀顯可憫恕」，係指審酌刑法第57條各款所列事項以及其
    他一切與犯罪有關之情狀之結果，認其犯罪足堪憫恕者而言
    ，必須犯罪另有特殊之原因與環境等，因在客觀上顯然足以
    引起一般同情，認為縱予宣告法定最低度刑，猶嫌過重者，
    始有其適用（最高法院102年度台上字第870號判決、45年度
    台上字第1165號判決意旨參照）。次按刑法第59條與第57條
    適用上固有區別，惟刑法第59條所謂「犯罪之情狀」，與刑
    法第57條所稱之審酌「一切情狀」，二者並非有截然不同之
    範圍，於裁判上酌量減輕其刑時，本應就犯罪一切情狀（包
    括刑法第57條所列舉之10款事項），予以全盤考量，審酌其
    犯罪有無顯可憫恕之事由，以為判斷，故適用第59條酌量減
    輕其刑時，並不排除第57條所列舉10款事由之審酌。又是否
    適用刑法第59條規定酌量減輕其刑，係實體法上賦與法院得
    依職權裁量之事項（最高法院108年度台上字第2978號判決
    意旨參照）。查被告所犯毒品危害防制條例第4條第2項之販
    賣第二級毒品罪，其法定刑為10年以上有期徒刑，得併科1
    千5百萬元以下罰金，然同為販賣第二級毒品之行為，其原
    因動機不一，犯罪情節未必盡同，或有大盤毒梟者，亦有中
    、小盤之毒販，甚或有吸毒者為互通有無而偶一為販賣之舉
    者，其販賣毒品行為所造成危害社會之程度自屬有異，法律
    科處此類犯罪，所設之法定最輕本刑卻同為10年，不可謂不
    重，衡諸被告販賣對象僅1人、販賣次數1次，販毒獲得之利
    益非高，自難與大量販賣毒品之大盤毒梟等同視之。綜觀上
    情，被告本案犯行縱依毒品危害防制條例第17條第2項規定
    減輕其刑後，最低法定刑度仍為5年以上有期徒刑，宣告最
    低度之刑猶嫌過重，堪認情輕法重，客觀上足以引起社會一
    般人之同情而顯可憫恕，爰就被告本案所犯販賣第二級毒品
    犯行，依刑法第59條規定酌量減輕其刑，並依刑法第70條規
    定，就被告適用之二種以上刑之減輕，遞減其刑。
三、爰以行為人之責任為基礎，審酌被告前已有多次施用毒品之
    前案紀錄（此部分未經檢察官主張於本案構成累犯並釋明應
    加重其刑之理由），此有臺灣高等法院被告前案紀錄表在卷
    可查，素行非佳，且其明知甲基安非他命對人體健康具有高
    度危害性，為我國法律嚴格禁止販賣之毒品，卻仍販賣甲基
    安非他命予他人，所為造成毒品危害擴散，實非可取，惟衡
    酌被告本案販賣行為之獲利非鉅，本案犯行尚非盤商之大宗
    毒品交易事件，又被告於犯後坦承本案全部犯行，犯後態度
    尚稱良好，並考量其犯罪動機、目的、手段，以及被告自述
    國中肄業之智識程度、從事運送家電及安裝冷氣工作，日薪
    1,750元、與姑姑同住、需負擔家裡開銷之家庭經濟生活狀
    況（見本院訴字卷第91至92頁）等一切具體情狀，量處如主
    文所示之刑。
四、沒收
  ㈠按犯罪所得，屬於犯罪行為人者，沒收之，前二項之沒收，
    於全部或一部不能沒收或不宜執行沒收時，追徵其價額，刑
    法第38條之1第1項前段、第3項定有明文。查證人陳鼎沅因
    本案毒品交易而交付2,000元之毒品價金予被告一情，有如
    前述，又上開款項未據扣案，自應依刑法第38條之1第1項前
    段、第3項規定宣告沒收，並諭知於全部或一部不能沒收或
    不宜執行沒收時，追徵其價額。
　㈡按犯第4條至第9條、第12條、第13條或第14條第1項、第2項
    之罪者，其供犯罪所用之物，不問屬於犯罪行為人與否，均
    沒收之，毒品危害防制條例第19條第1項定有明文。查被告
    係以扣案之IPHONE 11手機1支（IMEI碼：000000000000000/
    000000000000000號、SIM卡：0000000000號）與證人陳鼎沅
    聯絡本案販賣毒品事宜一情，此經被告於本院審理時供述明
    確（見本院訴字卷第137頁），是不問屬於被告與否，應依
    毒品危害防制條例第19條第1項規定宣告沒收。至於其餘扣
    案之第二級毒品甲基安非他命吸食器2組、第二級毒品甲基
    安非他命1包，均係供被告施用毒品之用，亦據被告陳明在
    卷（見本院訴字卷第137頁），查與被告本案犯行無關，爰
    均不予宣告沒收，附此敘明。
據上論斷，應依刑事訴訟法第299條第1項前段（本件依刑事判決
精簡原則僅記載程序法條），判決如主文。
本案經檢察官林郁璇提起公訴，檢察官許慈儀到庭執行職務。
中　　華　　民　　國　　111 　年　　12　　月　　7 　　日
                  刑事第二十庭  審判長法  官  林米慧

                                      法  官  陳盈如

                                      法  官  林翠珊
上列正本證明與原本無異。
如不服本判決，應於判決送達後20日內敘明上訴理由，向本院提
出上訴狀（應附繕本），上訴於臺灣高等法院。其未敘述上訴理
由者，應於上訴期間屆滿後20日內向本院補提理由書「切勿逕送
上級法院」。
                                      書記官  王敏芳
中　　華　　民　　國　　111 　年　　12　　月　　7 　　日
附錄本判決論罪法條：
毒品危害防制條例第4條
製造、運輸、販賣第一級毒品者，處死刑或無期徒刑；處無期徒
刑者，得併科新臺幣3千萬元以下罰金。
製造、運輸、販賣第二級毒品者，處無期徒刑或10年以上有期徒
刑，得併科新臺幣1千5百萬元以下罰金。
製造、運輸、販賣第三級毒品者，處7年以上有期徒刑，得併科
新臺幣1千萬元以下罰金。
製造、運輸、販賣第四級毒品者，處5年以上12年以下有期徒刑
，得併科新臺幣5百萬元以下罰金。
製造、運輸、販賣專供製造或施用毒品之器具者，處1年以上7年
以下有期徒刑，得併科新臺幣1百50萬元以下罰金。
前五項之未遂犯罰之。